臺灣嘉義地方法院刑事判決　　　　　　　　　　　　　　九十一年度訴字第五一號
　　公　訴　人　臺灣嘉義地方法院檢察署檢察官
　　被　　　告　甲○○
右列被告因偽造文書等案件，經檢察官提起公訴（九十一年度偵字第二一四號），本
院判決如左：
    主  文
甲○○連續行使偽造私文書，足以生損害於他人，累犯，處有期徒刑壹年。
    事  實
一、甲○○有過失致死及違反動產擔保交易法等前科，並曾於民國八十四年間，因犯
    妨害自由罪，經臺灣高等法院臺南分院判處有期徒刑六月確定，於八十七年五月
    十六日執行完畢。詎仍不知悔改，於八十九年十月間，因乙○○承包九二一地震
    一四九甲線草嶺隧道之修復工程，受邀成立合夥關係，並推由乙○○為本件合夥
    事務之執行人，在工程進行期間，有關合夥共有之資金，係存入向不知情之王文
    意所借用，在梅山鄉農會太和分行所開立之０一０二─八七─０活儲帳號，存摺
    由乙○○保管，再委由乙○○之妻王伶曲代為保管，並經王伶曲記帳負責提領出
    納，至於該王文意帳戶之印鑑章，則由甲○○保管，而有關工程所需現金之提領
    流程，經指定須經乙○○授意王伶曲開具支出傳票及取款條，會同甲○○確認用
    印，再由王伶曲向農會提領動支。甲○○依前開合夥之約定，並無私自使用印章
    、填載取款條或提領資金自行挪用等權限；惟因見帳戶存款仍有結餘，乃於八十
    九年十月間某日，基於概括之犯意，在未經乙○○之同意下，以其保管之印章，
    連續蓋於取款單二紙，留存備用；嗣於九十年四月十九日早上，至位於嘉義縣梅
    山鄉太和村社前湖社興橋頭工地辦公室，趁王伶曲不在辦公室內之際，意圖為自
    己不法之所有，俟機在王伶曲之抽屜內，竊取王伶曲所保管之上開王文意帳戶存
    褶得手；旋即於九十年四月二十日，持該竊得之存摺及前所預先蓋用王文意印鑑
    章之取款單二紙，前往嘉義縣梅山鄉農會太和辦事處，未經乙○○之同意，逾越
    權限，基於偽造文書之概括犯意，連續在其盜蓋印章之取款條上，擅自填載日期
    、農分會代號、帳號、金額及存戶姓名等資料，而偽造私文書二紙完成；並基於
    詐欺之概括犯意，連續持以向不知情之農會職員出示提款而行使，使該職員陷於
    錯誤，依其提領金額交付，而同時自該帳戶內提領共有之合夥資金中三十萬元現
    金，及匯一百二十萬元進入其臺灣銀行嘉北分行帳號00000000000號
    活期儲蓄存款帳戶內，足生損害於乙○○及嘉義縣梅山鄉農會太和辦事處對於客
    戶存款管理之正確性。
二、案經乙○○訴請臺灣嘉義地方法院檢察署檢察官偵查起訴。
    理  由
一、訊據被告甲○○固坦承預先在數張取款條上蓋用王文意印鑑章，留存備用，嗣並
    取走王伶曲保管之存摺，未經告訴人乙○○同意，將其留存之蓋有王文意印鑑章
    之取款憑條填載完成，持存摺及取款憑條向農會職員提款等事實，然矢口否認有
    右揭竊盜、行使偽造文書及詐欺等犯行，辯稱：合夥期間，乙○○私自將工程款
    挪為己用，導致帳目不清，其要求查帳，不獲置理，不得已提領部分資金，做為
    對帳之手段云云。惟查：
（一）右揭事實業據告訴人乙○○於偵查及本院審理時指述綦詳，又被告擅自自王伶
      曲處取走存摺迄今未返還等情，經證人王伶曲於偵查及本院審理時證述明確，
      復被告填載取款條並持存摺向農會職員提款之事實，亦有卷附王文意存摺影本
    可稽，並經本院調取嘉義縣梅山鄉農會活期儲蓄存款取款憑條二紙在卷可資佐
      證。
（二）被告自承其與告訴人合夥，以第三人王文意帳戶存、提合夥資金，雙方約定被
      告保管印鑑章，告訴人保管存摺（告訴人再將存摺交由其妻王伶曲保管），以
      確保雙方明瞭合夥資金之提領支出情形等事實，則被告在王伶曲不知情之情況
      下，擅自取走王伶曲所保管之存摺，迄今仍拒不返還，其意圖自己不法所有而
      竊取存摺之犯行甚明。
（三）被告自王文意帳戶內領取三十萬元現金及匯款一百二十萬元至其臺灣銀行嘉北
      分行帳戶內後之金錢流向，初於九十年八月二十二日偵查中供稱：「存在某一
      存摺內，沒有動用。」（九十年發查字第七０二號偵查卷九十年八月二十二日
      訊七問筆錄參見），於九十年十月四日偵查中又供稱：「放在家裡。」「寄放
      在朋友那裡。」（九十年發查字第七０二號偵查卷九十年十月四日訊問筆錄參
      見），於九十年十二月四日偵查時復供稱：「錢我已經用了一半。」（九十年
      他字一四六八號偵查卷第十八頁反面參見），而經本院再問及該一百五十萬元
      去向，則改稱：「之前我領了之後，都一直存在我的帳戶裡面，而目前我已經
      全部投資在我經營的工程中。」（本院卷九十一年八月二十三日訊問筆錄參見
      ）之後再經本院問及將合夥資金匯入其設於何處之帳戶等問題之後，再改稱：
      「（問：一百二十萬元匯到你自己戶頭之後，有無動用？）當日我就提領出來
      了，提領出來之後，我就投資在我自己的工程裡面。」（本院卷九十一年九月
      六日訊問筆錄參見）。本院依職權向臺灣銀行嘉北分行調閱被告帳戶九十年四
      月二十日至同年四月三十日之存提款明細結果，九十年四月二十日匯入帳戶一
      百二十萬元，當日即提領現金一百一十七萬元，有臺灣銀行嘉北分行九十一年
      九月十六日銀嘉北營字第０九一Ｆ四０三六二０一號函附之客戶所有存款明細
      查詢單可稽，足徵被告將合夥資金一百五十萬元自王文意帳戶提領出來後，隨
      即挪為己用，並非如其所述為釐清合夥帳目，暫提領資金作為查帳之手段，被
      告前開所辯並不可採，其將資金挪為己用，顯有不法所有之意圖。
（四）綜上，本件事證明確，被告犯行堪以認定。
二、核被告所為係犯刑法第三百二十條第一項之竊盜罪、同法第二百十條、第二百十
    六條之行使偽造私文書罪及同法第三百三十九條第一項之詐欺取財罪。被告盜用
    印章為偽造私文書（取款憑條）之部分（階段）行為，偽造私文書之低度行為為
    行使偽造私文書之高度行為所吸收，均不另論罪。又被告先後二次行使偽造私文
    書及詐欺取財之犯行，均時間緊接，犯罪構成要件相同，顯係基於概括之犯意為
    之，應依連續犯之規定論以一罪，並加重其刑；又被告所犯上開竊盜、行使偽造
    私文書、詐欺間，有方法結果之牽連關係，為牽連犯，應從一重之行使偽造私文
    書罪處斷。被告曾於八十四年間，因犯妨害自由罪，經臺灣高等法院臺南分院判
    處有期徒刑六月確定，於八十七年五月十六日執行完畢，有卷附臺灣高等法院被
    告全國前案紀錄表可按，其受有期徒刑之執行完畢，五年以內再犯有期徒刑以上
    之罪，為累犯，依法遞加重其刑。爰審酌被告犯罪之動機、目的、手段，犯罪時
    所受之刺激及其品性、生活狀況、智識程度、犯罪所生之損害，及犯罪後態度等
    一切情狀，量處被告如主文所示之刑。末被告偽造之上開取款憑條二紙，既經交
    付嘉義縣梅山鄉農會太和辦事處，已非屬被告所有，自不得宣告沒收，又公訴人
    聲請就本件盜用印章所生之印文二枚，應依刑法第二百十九條之規定宣告沒收，
    惟查，該法條規定所應沒收之印文，僅限於「偽造」之印文，至「盜用」之印文
    並不包括在內，此觀之刑法第二百十七條將偽造印文及盜用印文分別二項規定處
    罰甚明，是無從依刑法第二百十九條規定，將本件「盜用」之印文二枚予以宣告
    沒收，附此敘明。
據上論斷，應依刑事訴訟法第二百九十九條第一項前段，刑法第五十六條、第二百十
六條、第二百十條、第三百三十九條第一項、第三百二十條第一項、第五十五條、第
四十七條，罰金罰鍰提高標準條例第一條前段，判決如主文。
本案經檢察官李文和到庭執行職務
中    華    民    國      九十一    年      十      月      二十二      日
                                臺灣嘉義地方法院刑事第一庭
                                        法  官  劉  瓊  雯
右正本證明與原本無異。
如不服本判決，應於判決送達後十日內向本院提出上訴狀( 應附繕本 )。
中    華    民    國      九十一    年      十      月      二十二      日
                                        書記官  陳  冠  學
附錄本案論罪科刑法條全文：
刑法第二百十六條
行使第二百十條至第二百十五條之文書者，依偽造、變造文書或登載不實事項或使登
載不實事項之規定處斷。
第二百十條
偽造、變造私文書，足以生損害於公眾或他人者，處五年以下有期徒刑。
第三百二十條第一項
意圖為自己或第三人不法之所有，而竊取他人之動產者，為竊盜罪，處五年以下有期
徒刑、拘役或五百元以下罰金。
第三百三十九條第一項
意圖為自己或第三人不法之所有，以詐術使人將本人或第三人之物交付者，處五年以
下有期徒刑、拘役或科或併科一千元以下罰金。
